【裁判字號】    99,交訴,330
【裁判日期】    991230
【裁判案由】    肇事逃逸罪
【裁判全文】
臺灣臺中地方法院刑事判決             99年度交訴字第330號
公  訴  人  臺灣臺中地方法院檢察署檢察官
被      告  何明澄
上列被告因肇事逃逸罪案件，經檢察官提起公訴（99年度偵字第
17592號），本院判決如下：
    主    文
何明澄犯肇事致人傷害逃逸罪，處有期徒刑陸月，如易科罰金，
以新臺幣壹仟元折算壹日。緩刑貳年。
    犯罪事實
一、何明澄於民國99年6月15日中午某時，騎乘車牌號碼KYI-616
    號重型機車，沿臺中市○區○○路由南往北方向行駛。嗣於
    同日中午12時52分許，行經忠孝路與民意街交岔路口時，本
    應注意車前狀況，並隨時採取必要之安全措施，且行駛至交
    岔路口時，亦應遵守燈光號誌之指示。而依當時情形，復無
    不能注意之情事，竟疏未注意車前狀況及遵守該路口交通號
    誌為禁止通行之紅燈指示，即貿然闖越紅燈通過，適有林玉
    雪騎乘車牌號碼N92-373 號重型機車，沿民意街由東往西方
    向行駛，亦直行通過前開路口時，因見何明澄騎車通過時煞
    避不及，致雙方車輛發生碰撞，使林玉雪因而人車倒地，並
    受有左手肘及左膝挫擦傷、頸部挫傷等傷害（過失傷害部分
    ，經為不起訴處分確定）。詎何明澄明知其騎車肇事發生本
    件車禍，使林玉雪人車倒地並受有一定之傷害後，竟未留在
    現場協助林玉雪送醫救治或為適當之保護處置，亦未待警方
    到場處理以便釐清肇事責任，於短暫停車查看後，旋萌生肇
    事逃逸犯意，隨即騎車駛離現場而逕自逃逸。嗣經警獲報到
    場處理，並調閱路口監視器錄影畫面，始循線查獲上情。
二、案經林玉雪訴由臺中市警察局第三分局報請臺灣臺中地方法
    院檢察署檢察官偵查起訴。
    理    由
壹、程序部分：
    按被告以外之人於偵查中向檢察官所為陳述，除顯有不可信
    之情況者外，得為證據，刑事訴訟法第159條之1第2 項定有
    明文。偵查中對被告以外之人（包括證人、鑑定人、告訴人
    、被害人及共同被告等）所為之偵查筆錄，或被告以外之人
    向檢察官所提之書面陳述，性質上均屬傳聞證據。惟現階段
    刑事訴訟法規定檢察官代表國家偵查犯罪、實施公訴，依法
    其有訊問被告、證人及鑑定人之權，證人、鑑定人且須具結
    ，而實務運作時，檢察官偵查中向被告以外之人所取得之陳
    述，原則上均能遵守法律規定，不致違法取供，其可信度極
    高，故被告以外之人前於偵查中已具結而為證述，除反對該
    項供述得具有證據能力之一方，已釋明顯有不可信之情況外
    ，不宜以該證人未能於審判中接受他造之反對詰問為由，即
    遽指該證人於偵查中之陳述不具證據能力。再按92年9月1日
    施行之刑事訴訟法，已酌採英美法系之傳聞法則，於第159
    條第1 項明定被告以外之人，於審判外之言詞或書面陳述，
    除法律有規定者外，不得作為證據，用以保障被告之反對詰
    問權。而本法所規定傳聞法則之例外，其中就被告以外之人
    於偵查中向檢察官所為之陳述，因檢察官代表國家偵查犯罪
    時，原則上當能遵守法定程式，且被告以外之人如有具結能
    力，仍應依法具結，以擔保其係據實陳述，故於第159條之1
    第2項明定「除顯有不可信之情況者外」，得為證據；又被
    告以外之人於檢察事務官、司法警察官或司法警察調查中所
    為之陳述，基於實體發現真實之訴訟目的，依第159條之2規
    定，如與審判中之陳述不符時，經比較結果，其先前之陳述
    ，相對「具有較可信之特別情況」，且為證明犯罪事實存否
    所「必要」者，或於審判中有第159條之3所列死亡等原因而
    無法或拒絕陳述之各款情形之一，經證明其調查中所為陳述
    絕對「具有可信之特別情況」，且為證明犯罪事實之存否所
    「必要」者，亦例外地賦與證據能力。是所謂「顯有不可信
    性」、「相對特別可信性」與「絕對特別可信性」，係指陳
    述是否出於供述者之真意、有無違法取供情事之信用性而言
    ，故應就偵查或調查筆錄製作之原因、過程及其功能等加以
    觀察其信用性，據以判斷該傳聞證據是否有顯不可信或有特
    別可信之情況而例外具有證據能力，並非對其陳述內容之證
    明力如何加以論斷，二者之層次有別，不容混淆（最高法院
    94年度臺上字第629 號判決要旨可資參照）。而查，本件公
    訴人、被告對於本院就後述實體部分所引之證人證詞、書證
    內容，於本院審理中均不爭執證據能力（見本院卷第14頁、
    第23至26頁），猶未對之釋明有何顯不可信之情況，且本院
    審酌其等之內容，均無不法取得或有違法取供之情事，亦均
    適宜為本案證據，依前開說明，就後述實體部分所引之證人
    證詞及書證內容自具有證據能力。
貳、實體部分：
一、上開事實，業據被告何明澄於本院審理中坦承不諱，核與證
    人林玉雪於本院審理中到庭結證情節相吻，復有行政院衛生
    署臺中醫院99年6月16日署中醫字第09160號診斷證明書、車
    號KYI-616號車籍查詢-基本資料詳細畫面（何明澄）、車號
    N92-373號車籍查詢-基本資料詳細畫面（林玉雪）、道路交
    通事故現場圖、道路交通事故調查報告表(一)、(二)、車損暨車
    禍現場照片等在卷可查。堪信被告上開供述，應與事實相符
    ，而可採信。又按刑法第185條之4之肇事致人死傷逃逸罪，
    以處罰肇事後逃逸之駕駛人為目的，俾促使駕駛人於肇事後
    能對被害人即時救護，以減少死傷，是該罪之成立祇以行為
    人有駕駛動力交通工具肇事，致人死傷而逃逸之事實為已足
    （最高法院93度臺上字第5599號裁判要旨）。申言之，刑法
    第185條之4之規定，係課予肇事者於案發後停留在現場採取
    救護或其他必要措施，以避免因肇事現場之車輛、傷者導致
    交通往來之危險，並能減少被害人之死傷。而查，本件被告
    於車禍後雖曾短暫停留查看，惟其隨後旋即騎車離去，既未
    協助救護傷者，又未通知員警或救護人員前來處理，更為留
    下任何身分資料予證人林玉雪俾以究明雙方賠償責任，且本
    件車禍肇事現場係在交通繁忙之路段，苟未留在現場妥善維
    護車禍肇事現場之交通安全，避免因殘留肇事現場之車輛、
    傷者致生交通往來危險，極易再次造成其他往來車輛肇事及
    死傷之擴大，被告對可能潛在之危險，未施以絲毫之防免，
    即擅自予離去，足認被告客觀上擅自離開車禍肇事現場之行
    為，實已侵害上揭法律目的所欲保護之法益，已該當該罪之
    法律構成要件。再者，車禍肇責不易判斷，參與者除救助傷
    患之必要外，本應盡力維護現場完整，以利採證之順利進行
    ，俾助事後歸責之釐清，為眾所週知之事實，無庸舉證，被
    告為智慮健全之成年人，復領有合格駕駛執照，對此衡無不
    能認識之理，甚較一般人負有較高之遵循義務，然其非為救
    助傷患，卻咨意騎乘車輛離開現場車輛，已如前述，除背於
    常情外，更適以窺見其逃逸之心態。況被告於離去現場之際
    ，並未徵得證人林玉雪之同意，更未留下任何足以識別其個
    人身分之資料、或聯絡方式，以使證人林玉雪得以在事後與
    之商議和解，反逕將受傷流血頭暈之證人林玉雪留置現場，
    而隨即騎乘車輛快速離開，更徵其逃逸之心態。從而，本案
    事證明確，被告犯行洵堪認定。
三、核被告所為係犯刑法第185條之4肇事致人傷害逃逸罪。爰審
    酌被告犯罪後坦承犯行，於本院審理中悔意甚殷，且其已與
    證人林玉雪達成調解，有臺中市南區調解委員會調解筆錄1
    份在卷可查，其犯罪後之態度尚佳，及其於肇事後未待警到
    場救援、處理，即行離去，所為對於證人林玉雪、交通安全
    秩序之危害程度等一切情狀，量處如主文所示之刑，並諭知
    如易科罰金之折算標準。再被告於最近5年內未曾因故意犯
    罪受有期徒刑以上刑之宣告（被告最近一次經法院論罪科刑
    執行完畢之紀錄，係因妨害風化案件，經法院判處有期徒刑
    4月，如易科罰金以銀元300元折算1日確定，，於86年6月3
    日易科罰金執行完畢），有臺灣高等法院被告前案紀錄表1
    份附卷可稽，其因一時失慮，致罹刑章，於犯罪後，坦承犯
    行，並已與證人林玉雪達成調解，有如前述，可見其已積極
    彌補過錯，足認被告經此論罪科刑之教訓，當知警惕，應無
    再犯之虞，本院認其所宣告之刑，以暫不執行為適當，爰依
    刑法第74條第1項第2款規定，併宣告緩刑2年，以啟自新。
據上論斷，應依刑事訴訟法第299條第1項前段，刑法第185條之
4、第41條第1項前段、第74條第1項第2款，判決如主文。
本案經檢察官劉文賓到庭執行職務。
中    華    民    國    99    年    12    月    30    日
                  刑事第十八庭  審判長法  官  郭書豪
                                      法  官  胡芷瑜
                                      法  官  林世民
以上正本證明與原本無異。
如不服本判決應於收受判決後10日內向本院提出上訴書狀，並應
敘述具體理由；其未敘述上訴理由者，應於上訴期間屆滿後20日
內向本院補提理由書（均須按他造當事人之人數附繕本）「切勿
逕送上級法院」。
                                      書記官  紀俊源
中    華    民    國    99    年    12    月    30    日
附錄論罪科刑法條
中華民國刑法第185條之4
駕駛動力交通工具肇事，致人死傷而逃逸者，處 6 月以上 5 年
以下有期徒刑。

司法院資訊處製作；財團法人民間司法改革基金會備份。
